【裁判字號】    97,小上,125
【裁判日期】    980122
【裁判案由】    清償債務
【裁判全文】
臺灣板橋地方法院民事判決             97年度小上字第125號
上  訴  人  永豐信用卡股份有限公司
法定代理人  甲○○
訴訟代理人  丙○○
被 上 訴人  乙○○
                        之3
上列當事人間請求清償債務事件，上訴人對於中華民國97年11月
6 日本院三重簡易庭97年度重小字第1955號第一審判決提起上訴
，經本院於98年1 月20日言詞辯論終結，判決如下：
    主    文
原判決廢棄。
被上訴人應給付上訴人新臺幣柒萬貳仟貳佰拾伍元，及其中新
臺幣陸萬玖仟肆佰伍拾元，自民國九十四年四月八日起至清償
日止，按年息百分之十九點九七計算之利息。
第一、二審訴訟費用新臺幣貳仟伍佰元由被上訴人負擔。
    事實及理由
一、按對於小額程序之第一審裁判之上訴，非以其違背法令為理
    由，不得為之，民事訴訟法第436 條之24第2 項定有明文。
    所謂判決違背法令係指判決不適用法規或適用不當者而言。
    且依同法第436 條之25規定，上訴狀內應記載上訴理由，並
    表明原判決所違背之法令及其具體內容，以及依訴訟資料可
    認為原判決有違背法令之具體事實。查上訴人於上訴狀業已
    表明：(1)上訴人已於原審提出被上訴人違反掛失信用卡應付
    之義務，除對之付清償責任外，並因負擔上訴人因此所生之
    一切損失，並非如原審判決所認定被上訴人縱違反規定亦無
    相關責任之約定；(2)被上訴人辯稱信用卡遭竊，然並未通知
    上訴人辦理信用卡停用，且未提出遭竊之證明文件。原審既
    認定信用卡有遭他人使用之可能性，然未調查其中之因果關
    係或命被上訴人提出失竊之相關證明文件，甚至被上訴人於
    原審審理中陳稱伊忘了有系爭信用卡。原審逕認被上訴人對
    於信用卡遭盜用無庸負擔任何責任，亦有違背法令，洵有違
    誤，經核上訴人已具體指摘原審判決違背法令之具體內容，
    上訴人提起本件上訴，應屬合法，合先敘明。
二、上訴人起訴主張被上訴人於民國91年7 月間向其申請信用卡
    使用，依約被上訴人得持卡簽帳消費或預借現金，詎被上訴
    人持信用卡使用後，只於97年2 月25日繳付新臺幣（下同）
    4,000 元，其後即未再付款，尚欠上訴人72,235元未清償（
    含消費款69,453元，已到期之利息1,182 元，已到期之費用
    1600元）等事實，並提出信用卡申請書、消費明細表、帳務
    彙總資料及信用卡契約條款各1 件為證，爰依信用卡約定契
    約提起本件訴訟。被上訴人則辯稱伊曾使用過系爭信用卡，
    但嗣於92年間遭竊，雖然未報案，但上開消費確非其所為，
    故無庸負責清償等語置辯。
三、上訴人於原審之聲明，則如主文第2 項所示，原審為上訴人
    敗訴之判決，上訴人聲明不服提起上訴，併聲明如主文第1
    、2 項所示。被上訴人則聲明駁回上訴。
四、兩造所不爭執之事實：
  (一)兩造成立信用卡消費借貸契約關係，系爭信用卡除具有刷卡
    消費之功能外，另包括預借現金，亦即透過密碼，即可向上
    訴人之一般臨櫃或以ATM 之機器而預借現金。
  (二)被上訴人未以書面通知上訴人辦理停用、掛失停用系爭信用
    卡。
  (三)被上訴人曾於92年7 月25日以系爭信用卡，第一次向上訴人
    預借現金消費。
五、本件之爭點厥為被上訴人對於系爭信用卡之交易行為衍生之
    債務應否負責清償，茲分述如下：
  (一)兩造所簽立之信用卡契約書條款，有關信用卡遺失被竊之責
    任與義務項目中，已載明：「持卡人對於信用卡被冒用所發
    生之損失，有下列情形應負擔(二)持卡人故意或過失將使用自
    動化設備辦理預借現金或進行其他交易密碼或其他辨識持卡
    人同一性之方式告知第三者；(四)遺失或被盜之信用卡，係由
    您的配偶、家屬或同住之人、受僱人、代理人、直系血親或
    四等內旁系血親或三親等內姻親冒用，但您證明以對其提出
    告訴者，不在此限」等字樣（見原審卷第18頁背面），是對
    於盜刷之責任歸屬，兩造於系爭信用卡契約中已有明文之約
    定。
  (二)又對於一般臨櫃或以ATM 預約現金，依市場交易常態，除信
    用卡外，應另需密碼，且該密碼係寄發信用卡時，發卡銀行
    即上訴人以密封方式提供於被上訴人，或被上訴人收受系爭
    信用卡後向上訴人申請密碼使用，該密碼在被上訴人管領之
    範圍，且僅有被上訴人知悉該密碼，故此私密性質之密碼如
    有保管不週之處，應認其違反善良管理人之注意義務。本件
    信用卡契約期間，實際持卡人曾於92年9 月22日向上訴人表
    明變更帳單寄送之地址為臺北縣三重市○○街34號4 樓，另
    於94年8 月17日變更聯絡電話為0000000000號，此有上訴人
    提出之工作表1 件附卷可憑，原審亦依職權向遠傳電信股份
    有限公司查詢該電話使用人資料，結果覆稱「使用人：丁○
    ○，帳單地址：臺北縣三重市○○街34號4 樓」，此有該公
    司簡便公文1 件在卷可稽（分見原審卷第28、35頁），應可
    推認訴外人丁○○為被上訴人所稱信用卡遭竊後之實際持卡
    使用人，參酌上開說明，被上訴人與丁○○既然曾同住，自
    對於盜遭之前揭債務，應負清償之責。
六、綜上所述，兩造所簽立之信用卡契約書條款，有關信用卡遺
    失被竊之責任與義務項目中既已載明，而被上訴人與丁○○
    既然曾同住，自對於遭盜刷之前揭債務，應負清償之責。從
    而，上訴人依據信用卡消費借貸契約之法律關係，請求被上
    訴人應主文第2 項之本息，為有理由，應予准許。原審為上
    訴人敗訴之判決，尚有未洽。上訴意旨指摘原判決不當，求
    予廢棄改判，為有理由。爰由本院予以廢棄改判，並諭知如
    主文第1 、2 項所示。
七、因本案事證已臻明確，兩造其餘主張、陳述及所提之證據暨
    攻擊防禦方法，經本院審酌後，認與本案判斷結果無影響，
    均毋庸再予一一審酌，附此敘明。
八、本件第一審裁判費1,000 元、第二審裁判費1,500 元，應由
    被上訴人負擔，爰確定如主文第3 項所示。
九、據上論結，本件上訴人之上訴為有理由，依民事訴訟法第43
    6 條之1 第3 項、第450 條、第78條，判決如主文。
中    華    民    國    98    年    1     月    22    日
                  民事第二庭    審判長法  官  蕭胤瑮
                                      法  官  鍾啟煌
                                      法  官  吳振富
以上正本係照原本作成
對本判決不得再上訴。
中    華    民    國    98    年    1    月     22    日
                                      書記官  李宏明


司法院資訊處製作；財團法人民間司法改革基金會備份。
